臺灣南投地方法院民事裁定
111年度輔宣字第16號
聲  請  人  雲林縣政府
法定代理人  張麗善    


相  對  人  陳木川    

關  係  人 南投縣政府
法定代理人 林明溱    
上列聲請人聲請改定輔助人事件，本院裁定如下：
    主  文
聲請人之聲請駁回。
本件程序費用由聲請人負擔。
    理  由
一、聲請意旨略以：聲請人即雲林縣政府（下稱聲請人）前經臺
    灣雲林地方法院以108年度家聲抗字第5號選定聲請人為受輔
    助宣告人陳木川即相對人（下稱相對人）之輔助人，細究原
    因為雲林縣政府當時為相對人居住處所之社政主管機關，長
    期經辦各項社會福利業務，經驗豐富，並有眾多學有專精之
    社會工作人員執行該處之業務，對於受輔助宣告人得享有之
    福利應瞭解並可加以協助，應符合相對人之最佳利益，故選
    定聲請人為相對人之輔助人，然相對人所持身心障礙證明及
    老年農年福利津貼均係由南投縣政府所核定及發放，且相對
    人於111年7月4日已由長子接回南投縣名間鄉戶籍地之住所
    居住，再依衛生福利部之函示，對法院為監護宣告事件，選
    定主管機關擔任監護人之建議，考量相對人健康情形不佳，
    未來可能面對醫療及長期照顧需求所延伸之相關福利及決策
    事宜，皆需仰賴戶籍地主管機關提供協助，為維護相對人最
    佳利益，爰依民法第1106條之1第1項規定，聲請改定南投縣
    政府為相對人之輔助人。
二、按有事實足認監護人不符受監護人之最佳利益，或有顯不適
    任之情事者，法院得依受監護人、四親等內之親屬、檢察官
    、主管機關或其他利害關係人之聲請，或依職權，改定適當
    之監護人，不受民法第1094條第1項規定之限制（民法第110
    6條之1第1項規定參照）。而此規定於成年人之監護及輔助
    宣告準用之，亦為同法第1113條、第1113條之1所明定。再
    者，輔助人之選定及有關輔助之職務，依民法第1113條之1
    第2項準用第1111條、第1111條之1規定，法院為輔助之宣告
    時，應依職權就配偶、四親等內之親屬、最近一年有同居事
    實之其他親屬、主管機關、社會福利機構或其他適當之人選
    定一人或數人為輔助人。法院選定輔助人時，應依受輔助宣
    告之人之最佳利益，優先考量受輔助宣告之人之意見，審酌
    一切情狀，並注意下列事項：（一）受輔助宣告之人之身心
    狀態與生活及財產狀況。（二）受輔助宣告之人與其配偶、
    子女或其他共同生活之人間之情感狀況。（三）輔助人之職
    業、經歷、意見及其與受輔助宣告之人之利害關係。（四）
    法人為輔助人時，其事業之種類與內容，法人及其代表人與
    受輔助宣告之人之利害關係。又聲請改定輔助人，應就受選
    任之輔助人於就任後，足認其行為不符受輔助宣告人之最佳
    利益，或有顯不適任之情事，方足據為聲請改定輔助人之理
    由。
三、經查：
（一）本件相對人前經臺灣雲林地方法院以107年度監宣字第205
       號民事裁定宣告為受輔助宣告之人，並選定利害關係人
      陳明權、陳美援、雲林縣政府為相對人之共同輔助人，嗣
      經抗告，由臺灣雲林地方法院以108年度家聲抗字第5號號
      民事裁定改由聲請人為相對人之輔助人等情，業據聲請人
      提出臺灣雲林地方法院民事裁定確定證明書影本、臺灣雲
      林地方法院108年度家聲抗字第5號裁定影本、親屬系統表
      、戶籍資料、相對人之財產清冊等件為證，並經本院依職
      權調取上開民事卷宗，核閱屬實，堪信為真實。
（二）聲請人固以上情主張由聲請人擔任輔助人有不符相對人  
      之最佳利益等情。本院復函詢相關利害關係人就本件改定
      輔助人之意見，經南投縣政府函覆略以：經致電本案相對
      人陳木川之子陳文山，詢問相對人目前居住情況，陳文山
      表示相對人居住於本縣名間鄉，對於雲林縣政府聲請改定
      輔助人乙事，其表示事前並不知情，並表示希望能由雲林
      縣政府繼續擔任輔助人等語，此有南投縣政府111年9月13
      日府社福字第1110218042號在卷可憑；而陳美援則具狀表
      示略以：建議由陳文山擔任相對人之輔助人等語；陳文山
      則則具狀稱：建議由陳美援擔任相對人之輔助人或與政府
      共同輔助相對人等語。而陳木川、陳明權則未具狀表示意
      見。
（三）依上開關係人南投縣政府、陳文山、陳美援所為之陳述，
      及另依陳美援狀稱非常感謝雲林縣政府團隊、社工為相對
      人所做的保護與努力等語，陳文山另稱：相對人有臺灣南
      投地方法院民事庭111年度重訴字第57號塗銷所有權移轉
      登記等及臺灣嘉義地方法院111年度重訴字第28號已決定
      上訴，其2案均需輔助人團隊與陳美援努力，而雲林縣政
      府團隊對父親之事，較為了解等語，另雲林縣政府確實擔
      任臺灣臺灣嘉義地方法院111年度重訴字第28號民事案件
      及本院111年度重訴字第57號民事案件之輔助人，此有臺
      灣嘉義地方法院111年度重訴字第28號民事判決網路列印
      本及本院案件繫屬查詢在卷可憑，是依上開事證，本院認
      聲請人並無顯不適任之情事或現改定相對人之輔助人對相
      對人為最佳利益。
（四）再者，依民法第15條之2之規定，受輔助宣告人僅在為該
      條所規定之特定重要法律行為時，應先經輔助人之同意，
      其行為如係純獲法律上利益之行為，或是依其年齡、身分
      、日常生活所必需者，受輔助人仍可自行為之；輔助人對
      於受輔助宣告人並無代理為法律行為之權，就受輔助宣告
      之人之生活及醫療養護事項，亦非輔助人之職務範圍。是
      聲請人所主張相對人相關之福利津貼均由南投縣政府核發
      及未來可能面臨醫療、長期照顧需求所延伸之相關福利及
      決策事宜等等事項，依上所述，亦不足認現階段改定南投
      縣政府為相對人之輔助人為最佳利益之情事。
（五）本院審酌上情，認聲請人擔任相對人之輔助人並無不符相
      對人之最佳利益，或有顯不適任之情事，或改定南投縣政
      府為相對人之輔助人，為符合相對人之最佳利益情形，從
      而，聲請人聲請改定輔助人，為無理由，應予駁回。
四、依家事事件法第177條第2項、第164條第3項，裁定如主文。
中　　華　　民　　國　　111 　年　　10　　月　　18　　日
                  家事法庭    法  官  黃益茂
以上正本與原本相符。
如對本裁定抗告，須於裁定送達後10日之不變期間內，向本院提
出抗告狀，並應繳納抗告費新臺幣1,000元。　　　　　　　　
中　　華　　民　　國　　111 　年　　10　　月　　18　　日
                              書記官